【裁判字號】    99,交聲,886
【裁判日期】    991021
【裁判案由】    聲明異議
【裁判全文】
臺灣臺南地方法院交通事件裁定         99年度交聲字第886號
原處分機關  交通部公路總局嘉義區監理所新營監理站
受處分人即
異  議  人  甲○○
上列異議人即受處分人因違反道路交通管理處罰條例案件，對於
交通部公路總局嘉義區監理所新營監理站民國99年6月18日所為
之裁決處分（處分案號：新監裁違字第裁73-M00000000號）聲明
異議，本院裁定如下：
    主    文
原處分中關於罰鍰新臺幣陸仟元部分撤銷。
上開撤銷部分，甲○○不罰。
其餘異議駁回。
    理    由
一、原處分意旨略以：異議人甲○○於民國99年4月10日1時8分
    許，飲酒後仍駕駛車牌號碼4971-TZ號自用小客車上路（下
    稱系爭汽車），行經臺南縣新營市台19甲線公路2.5公里處
    時，因異議人不勝酒力逆向衝撞騎乘車號XBC-535號重型機
    車沿同路段對向車道行駛而至之第三人趙東和，造成第三人
    趙東和人車倒地，並受有頭部外傷、背挫傷、左手挫傷、右
    足擦傷及挫傷、右膝擦傷等傷害；惟異議人肇事後並未為必
    要之處置，旋即駕車離去，嗣經臺南縣警察局新營分局（下
    稱舉發機關）員警到場處理後，就異議人之「汽車駕駛人駕
    駛汽車肇事致人受傷而逃逸」違規行為予以製單舉發，嗣原
    處分機關即交通部公路總局嘉義區監理新營監理站，以其違
    規事實明確，依道路交通管理處罰條例第62條第3項、第4項
    、第67條第3項及違反道路交通管理事件統一裁罰標準表之
    規定，裁處異議人罰鍰新臺幣（下同）6,000元，並吊銷駕
    駛執照，一年內禁考。
二、聲明異議意旨略以：因不服員警開立之逃逸罰單，經二次跟
    分局申訴未果，為此聲明異議，請求撤銷原處分等語。
三、按汽車駕駛人駕駛汽車肇事致人受傷或死亡者，應即採取救
    護措施及依規定處置，並通知警察機關處理，不得任意移動
    肇事汽車及現場痕跡證據，違反者處3,000元以上9,000元以
    下罰鍰。但肇事致人受傷案件當事人均同意時，應將肇事汽
    車標繪後，移置不妨礙交通之處所；駕駛人肇事致人受傷而
    逃逸者，吊銷其駕駛執照；汽車駕駛人，曾依本條例其他各
    條規定吊銷駕駛執照者，一年內不得考領駕駛執照，道路交
    通管理處罰條例第62條第3項、第4項前段、第67條第3項分
    別定有明文。
四、經查：
  (一)異議人於上揭時、地駕駛車牌號碼4971-TZ號自用小客車，
    因肇事致人受傷後，未採取救護措施及依規定處置，亦未通
    知警察機關處理，即任意移動肇事汽車及現場痕跡證據，嗣
    經舉發機關員警製單舉發，並經原處分機關裁處前述之裁罰
    等情，有臺南縣警察局99年4月10日南縣警交字第M00000000
    號舉發通知單及原處分機關99年6月18日新監裁違字第裁73-
    M00000000號裁決書各1份附卷可稽。
  (二)異議人雖以前詞置辯，然異議人駕駛系爭汽車，於上揭時、
    地衝入對向車道而衝撞駕駛車號XBC-535號重型機車之第三
    人趙東和，造成第三人趙東和人車倒地，並受有頭部外傷、
    背挫傷、左手挫傷、右足擦傷及挫傷、右膝擦傷等傷害，然
    異議人未停車察看，亦未對趙東和施以救護及或依規定為適
    當處置，並通知警察機關處理，即逕行駕駛系爭汽車離開現
    場，任意移動肇事汽車及現場痕跡證據等情，已據異議人於
    其涉犯公共危險罪一案（本院99年度交簡字第1862號）中，
    於法院調查時坦認其確有肇事逃逸之犯行，復有道路交通事
    故現場圖1紙、道路交通事故調查報告表(一)、(二)各1份、道路
    交通事故現場蒐證照片21幀及奇美醫院柳營分院所出具第三
    人趙東和之診斷證明書1紙附於該刑案警卷可佐，此經本院
    調閱本院99年度交簡字第1862號交通事件卷宗查證無訛，是
    此部分違規事實，已可認定。
  (三)惟按行政罰法第26條第1項規定，一行為同時觸犯刑事法律
    及違反行政法上義務規定者，依刑事法律處罰之。但其行為
    應處以其他種類行政罰或得沒入之物而未經法院宣告沒收者
    ，亦得裁處之。究其立法目的，無非以一行為同時觸犯刑事
    法律及違反行政法上義務規定時，由於刑罰與行政罰同屬對
    不法行為之制裁，而刑罰之懲罰作用較強，故依刑事法律處
    罰，即足資警惕時，實無一事二罰再處行政罰之必要，且刑
    事法律處罰，由法院依法定程序為之，較符合正當法律秩序
    ，應予優先適用，但罰鍰以外之沒入或其他種類行政罰，因
    兼具維護公共秩序之作用，為達行政目的，行政機關仍得併
    予裁處。
  (四)查異議人犯有刑法第185條之4肇事逃逸罪部分，亦經舉發機
    關移請臺灣臺南地方法院檢察署檢察官偵辦，經臺灣臺南地
    方法院檢察署檢察官提起公訴後，業經本院就該肇事逃逸部
    分以99年度交簡字第1862號刑事簡易判決判處有期徒刑6月
    ，如易科罰金，以1,000元折算1日，緩刑3年並已確定等情
    ，有上開刑事判決在卷可稽，並經本院依職權調閱本院99年
    度交簡字第1862號全卷查核無誤。從而，異議人本件肇事逃
    逸行為，既已依行政罰法第26條第1項規定受有刑事法律之
    處罰，揆諸上揭說明，揆諸上揭說明，行政機關至多僅能基
    於其他公益上之目的，而對受處分人課以「罰鍰以外之沒入
    或其他種類行政罰」，應無再對受處分人課予「罰鍰」之餘
    地。
  (五)至原處分機關對異議人裁處吊銷駕駛執照，1年內禁考之處
    分，乃裁罰性之不利處分，為維護交通安全，加強救護，減
    少被害人之死傷，促使駕駛人於肇事後，能對被害人即時救
    護，故依行政罰法第26條第1項但書之規定，仍得裁處之，
    是原處分機關此部分之裁決，核無不當，併予敘明。
五、綜上所述，原處分機關就異議人所處罰鍰6,000元部分之行
    政裁罰，應有未洽，乃由本院撤銷該部分處分並就該部分為
    異議人不罰之諭知；至於原處分中吊銷駕駛執照，1年內禁
    考之處分，於法並無違誤，從而，此部分之異議為無理由，
    應予駁回。
六、據上論斷，依道路交通管理處罰條例第87條第2項、道路交
    通案件處理辦法第19條、第20條前段，裁定如主文。
中    華    民    國    99    年    10    月    21    日
                      交通法庭  法  官  黃聖涵
以上正本證明與原本無異。
如不服本裁定，應於收受送達後5日內向本院提出抗告狀。（應
附繕本）
                                書記官  吳揆滿
中    華    民    國    99    年    10    月    21    日

司法院資訊處製作；財團法人民間司法改革基金會備份。
